【裁判字號】    89,訴,1390
【裁判日期】    891116
【裁判案由】    妨害自由等
【裁判全文】
臺灣臺北地方法院刑事判決                        八十九年度訴字第一三九０號
    公  訴  人  臺灣臺北地方法院檢察署檢察官
    被      告  甲○○
                丁○○
右列被告因妨害自由等案件，經檢察官提起公訴（八十九年度偵字第一七六八一號）
，本院判決如左：
    主      文
甲○○共同傷害人之身體，處拘役參拾日，如易科罰金以參佰元折算壹日；被訴剝奪
他人之行動自由部分無罪。
丁○○共同連續傷害人之身體，處有期徒刑參月，如易科罰金以參佰元折算壹日；被
訴剝奪他人之行動自由部分無罪。
    事      實
一、甲○○與丁○○於民國八十九年七月十五日，向丙○○頂讓位於台北市內湖區○○○路○段一一二號之店舖，並支付定金新臺幣（下同）三萬元，雙方約定甲○○應於同月二十日前交付餘款三十四萬元，如未依約繳款，丙○○得沒收定金。
    詎甲○○與丁○○因無資力依期支付餘款，為恐定金遭丙○○沒收，遂於同月十
    八日晚上十時許，至上址要求丙○○退回定金，雙方因而發生爭執；丁○○竟單
    獨基於傷害人身體及使人行無義務之犯意，毆打丙○○，使丙○○受有右下唇擦
    傷、瘀血、左腰挫傷及右額瘀傷之傷害，並以此強暴手段，使丙○○在丁○○所
    書立之退還二萬元定金之字據上簽名蓋指印。適丙○○之友乙○○打電話予丙○○，丁○○遂偽以欲請乙○○吃飯為由，請乙○○至上址會面，詎乙○○與其妻
    陳翠華至該址，丁○○竟賡續前開傷害人身體之犯意，持圓鍬毆打乙○○，遭乙○○抗拒，且圓鍬被乙○○握住，二人互握圓鍬對峙，相持不下；甲○○見狀，
    竟與丁○○基於共同傷害人身體之犯意聯絡，自乙○○背後握住圓鍬，使丁○○
    空出雙手毆打乙○○，致使乙○○受有後腦勺腫痛2Ⅹ2公分、胸部擦傷5Ⅹ1公分
    及背部紅腫5Ⅹ1公分之傷害。
二、案經丙○○及乙○○訴請臺灣臺北地方法院檢察署檢察官偵查起訴。
    理      由
壹、有罪部分：
一、訊據被告丁○○坦承於右揭時、地毆打丙○○、乙○○二人，惟矢口否認使人行
    無義務之犯行，辯稱：二萬元字據，係丙○○提議簽立云云；訊據被告甲○○矢
    口否認傷害之犯行，辯稱：伊僅將丁○○、乙○○二人拉開云云。然本院查：前
    揭事實，迭據告訴人丙○○及乙○○二人於偵審中指訴綦詳，核與證人陳翠華於
    檢察官偵訊時證述情節相符；第查丙○○係被丁○○毆打後，才簽立退還二萬元
    押金字據；是丁○○以強暴使人行無義務之事之犯行，甚為明確；另丁○○與乙○○二人互握圓鍬對峙，相持不下，甲○○見狀，自乙○○背後握住圓鍬，使丁○○空出雙手毆打乙○○，渠與丁○○共同傷害乙○○之犯行，亦堪認定；此外
    ，並有告訴人二人之診斷證明書、頂讓協議書、告訴人丙○○簽立之字據及照片
    九張在卷可資佐證；事證已臻明確，被告丁○○否認使人行無義務之犯行，被告
    甲○○否認傷害之犯行，均係畏罪卸飾之詞，不足採信；渠等上開犯行均堪予認
    定，應依法論科。
二、查被告丁○○毆打丙○○及乙○○二人及以強暴手段，使丙○○在退還二萬元定
    金之字據上簽名蓋指印所為，核渠所為係犯刑法第二百七十七條第一項之傷害、
    第三百零四條第一項之強制罪；甲○○見丁○○、乙○○二人互握圓鍬對峙，相
    持不下，與丁○○基於共同傷害人身體之犯意聯絡，自乙○○背後握住圓鍬，使
    丁○○空出雙手毆打乙○○，核渠所為係犯刑法第二百七十七條第一項之傷害罪
    ；且被告二人共同傷害乙○○之犯行，有犯意聯絡及行為分擔，均為共同正犯。
    被告丁○○連續毆打丙○○及乙○○二人之犯行，時間相近，所犯為構成要件相
    同之罪名，顯係基於概括之犯意所為，應依連續犯規定，以一罪論；被告丁○○
    所犯刑法第二百七十七條第一項之傷害、第三百零四條第一項之強制罪間，有方
    法結果之牽連關係，應從較重之傷害罪處斷。爰審酌被告二人犯罪之動機、目的
    、手段、所生危害、犯罪後態度等一切情狀，分別量處如主文所示之刑，並諭知
    易科罰金之折算標準，以示懲儆。
三、公訴意旨另以：被告甲○○與丁○○共同基於犯意之聯絡，毆打丙○○，使丙○○受有右下唇擦傷、瘀血、左腰挫傷及右額瘀傷之傷害，並以此強暴手段，使丙○○在丁○○所書立之退還二萬元定金之字據上簽名蓋指印。就此部分，因認被
    告甲○○尚涉有刑法第二百七十七條第一項之傷害、第三百零四條之強制罪；訊
    之被告甲○○堅決否認有何傷害及強制之犯行。本件公訴人認被告甲○○涉有傷
    害及強制丙○○之犯行，無非以丙○○於檢察官偵訊時之指訴及丙○○之診斷證
    明書為主要依據；然丙○○於本院調查時陳稱：伊係被丁○○毆打後，才簽立字
    據，伊僅看到丁○○打我；而丁○○於本院審理時亦稱係伊打丙○○，字據伊叫
    丙○○簽立的；綜上，告訴人丙○○之指訴前後不一，且丁○○亦坦承有打丙○○，叫丙○○簽立字據；是甲○○否認有傷害及強制丙○○之犯行，尚非不能採
    信。此外，本院又查無其他積極證據足資證明被告甲○○有傷害及強制丙○○之
    犯行，此部分犯罪尚屬不能證明。惟公訴人認此部分與前開論罪部分，有裁判上
    一罪牽連及連續關係，基於審判不可分原則，就此部分爰不另為無罪之諭知，併
    此敘明。
貳、無罪部分（即甲○○、丁○○二人被訴剝奪他人之行動自由部分）
一、公訴意旨略以：甲○○與丁○○復另行基於共同犯意之聯絡，在乙○○與其妻陳
    翠華至台北市內湖區○○○路○段一一二號之店舖，丁○○即關上電動鐵門，以
    此非法方法剝奪丙○○、乙○○及陳翠華之行動自由，嗣陳翠華遂趁機打開鐵門
    偕扶丙○○出外報警，甲○○見狀又關上鐵門，不讓乙○○離去，剝奪乙○○之
    行動自由。因認被告甲○○、丁○○二人涉有剝奪他人之行動自由罪嫌。
二、按犯罪事實應依證據認定之，無證據不得推定其犯罪事實，刑事訴訟法第一百五
    十四條定有明文；又事實之認定，應憑證據，如未能發現相當證據，或證據不足
    以證明，自不能以推測或擬制之方法，為裁判基礎，最高法院四十年台上字第八
    六號判例著有明文。
三、訊之被告甲○○、丁○○二人均堅決否認有何剝奪他人之行動自由之犯行。本院
    參酌丙○○、乙○○及陳翠華三人於檢察官偵訊時之供述，於八十九年七月十五
    日乙○○與其妻陳翠華，至台北市內湖區○○○路○段一一二號，丁○○雖關上
    電動鐵門，但其並未控制鐵門，不准任何人開啟，不准任何人離開；陳翠華並陳
    稱：伊找到鐵門開關，就自己開啟，與丙○○離開..... 後來甲○○又把門關上
    ，伊先生乙○○自己打開鐵門開關離開等語。是被告甲○○、丁○○二人堅決否
    認剝奪他人之行動自由之犯行，尚非虛妄，應堪採信。此外復查無其他確實之證
    據足證被告二人有公訴意旨所認剝奪他人之行動自由之犯行，不能證明被告甲○○、丁○○二人剝奪他人之行動自由之犯行，依首開說明，就此部分，自應為被
    告二人無罪之諭知，以昭審慎。
據上論斷，應依刑事訴訟法第二百九十九條第一項前段、第三百零一條第一項、刑法
第二十八條、第五十六條、第二百七十七條第一項、第三百零四條第一項、第四十一
條、第五十五條，罰金罰鍰提高標準條例第一條前段、第二條，判決如主文。
本案經檢察官戴文亮到庭執行職務
中      華      民      國      八十九      年    十一    月    十六    日
                                  臺灣臺北地方法院刑事第六庭
                                          法  官    梁耀鑌
右正本證明與原本無異。
如不服本判決，應於判決送達後十日內向本院提出上訴狀 (應附繕本) ，上訴於
臺灣高等法院。
                                          書記官    梁淑時
中      華      民      國      八十九      年    十一    月    十七    日
附錄本案論罪科刑法條全文
刑法第二百七十七條
傷害人之身體或健康者，處三年以下有期徒刑，拘役或一千元以下罰金。
犯前項之罪因而致人於死者，處無期徒刑或七年以上有期徒刑，致重傷者，處三年
以上十年以下有期徒刑。
刑法第三百零四條
以強暴、脅迫使人行無義務之事或妨害人行使權利者，處三年以下有期徒
刑、拘役或三百元以下罰金。
前項之未遂犯罰之。                                                        


司法院資訊處製作；財團法人民間司法改革基金會備份。
